臺灣高等法院臺中分院刑事判決　　　　95年度上訴字第2980號
上　訴　人
即　被　告　丙○○
選任辯護人　張國隆　律師
　　　　　　張貴閔　律師
　　　　　　李清輝　律師
上列上訴人因妨害自由案件，不服臺灣苗栗地方法院95年度訴字
第503號中華民國95年10月31日第一審判決（起訴案號：臺灣苗
栗地方法院檢察署95年度偵字第3803號），提起上訴，本院判決
如下：
    主  文
原判決撤銷。
丙○○私行拘禁，處有期徒刑柒月。扣案之童軍繩陸條、立可拍
相機壹台、膠帶壹捲及告訴人甲○之裸照伍張，均沒收。
    事  實
一、丙○○於民國（下同）95年1、2月間認識甲○（真實姓名及
    年籍均詳卷）後，成為男女朋友，迄至95年6月底分手。甲
    ○於95年7月初因無工作缺錢花用，向丙○○借款新台幣（
    下同）2萬元，隨後雙方同意由甲○提供性行為抵債，兩人
    遂於95年7月12日，由丙○○駕駛車牌號碼6661-MT自用小客
    車，搭載甲○前往苗栗縣竹南鎮○○街90號「富貴香汽車旅
    館」發生性行為。丙○○與甲○復於95年7月17日上午10時
    50分許，以同一方式，至「富貴香汽車旅館」108號房發生
    性行為，詎丙○○因不滿甲○疑似劈腿才分手，與甲○發生
    爭吵，丙○○乃基於私行拘禁之犯意，於同日下午3時20分
    許，到停車處從車牌號碼6661-MT號自用小客車內，取出其
    所有預藏之拍立得相機1台、膠帶1捲及童軍繩6條等物，進
    入上開108號房內後，用童軍繩綑綁甲○之四肢，再以拍立
    得相機強行拍攝甲○裸照5張，並將甲○手機取走，房間內
    電話線扯斷（未據告訴），並以膠帶黏住甲○之嘴巴，以阻
    止甲○報警或求救，而將甲○拘禁在該108號房內。嗣丙○
    ○隨即開車到同鎮○○路○段122巷內之產業道路旁草叢中，
    藏放上開拍立得相機及照片，甲○則趁丙○○外出藏放相機
    之際，以另外1支手機聯絡友人通知其母報警，丙○○於同
    日下午3時50分許，返回「富貴香汽車旅館」歸還上開手機
    ，並將甲○鬆綁後要離去時，為甲○之母會同苗栗縣警察局
    竹南分局竹南派出所員警予以逮捕，並循線扣得上開童軍繩
    6條、立可拍相機1台及膠帶1捲等物，計甲○前後共被拘禁
    30分鐘左右。
二、案經甲○告訴及由苗栗縣警察局竹南分局（起訴書誤載為苗
    栗分局）報請台灣苗栗地方法院檢察署檢察官偵查起訴。
    理  由
一、訊據上訴人即被告（下稱被告）丙○○對於上開犯罪事實供
    認不諱（見本院卷第28頁、第44頁反面至第45頁），核與證
    人即告訴人甲○證述之情節相符，並有現場照片14張（見偵
    查卷第23頁至第29頁）及告訴人甲○之裸照5張（見偵查卷
    第33頁之密封袋）等在卷可稽。此外復有扣案之上開童軍繩
    6條、立可拍相機1台及膠帶1捲等足按。足認被告之上開自
    白與事實相符，堪足採信。是罪證明確，被告之犯行堪以認
    定。
二、按當事人或辯護人於法院調查證據時，知被告以外之人於審
    判外之陳述不得為證據之情形，而未於言詞辯論終結前聲明
    異議者，視為同意作為證據，刑事訴訟法第159條之5第2項
    定有明文。查本件被告及其選任辯護人對於證人甲○上開於
    審判外陳述之證據能力，均表示沒有意見（見本院卷第29頁
    ），並未於言詞辯論終結前聲明異議，依刑事訴訟法第159
    條之5第2項之規定，視為同意作為證據。且本院審酌該證人
    言詞陳述作成時並非在非自由意志之情況下所為之陳述，且
    係被害人於案發後不久所為之陳述，自較符事實，認該言詞
    陳述適當，依同條第1項之規定，自得為證據。
三、按刑法第302條第1項所謂以非法方法剝奪人之行動自由，係
    指以私禁外之非法方法，妨害其行動自由而言。若將被害人
    拘禁於一定處所，繼續較久之時間，而剝奪其行動自由，仍
    屬私行拘禁行為（最高法院21年度上字第1834號判例參照）
    。查本件被告在上開「富貴香汽車旅館」108號房內，以童
    軍繩綑綁告訴人甲○之四肢，再以拍立得相機強行拍攝甲○
    裸照5張，並將甲○手機取走，房間內電話線扯斷，並以膠
    帶黏住甲○之嘴巴，以阻止甲○報警或求救，且時間長達30
    分鐘左右，顯係將告訴人甲○拘禁於一定處所，繼續較久之
    時間，而剝奪其行動自由，應屬私行拘禁之行為。核被告所
    為，係犯刑法第302條第1項之私行拘禁罪。公訴人認係犯同
    條項之以非法方法剝奪人之行動自由罪，尚有未洽，惟因兩
    罪係同條項之罪，故毋庸變更起訴法條。又刑法第302條第1
    項之私行拘禁罪及同法第304條第1項之強制罪，其所保護之
    法益均為被害人之自由，而私行拘禁，仍不外以強暴、脅迫
    為手段，其罪質本屬相同，惟第302條第1項私行拘禁罪之法
    定刑，既較第304條第1項之強制罪為重，則以私行拘禁之方
    法妨害人自由，縱其目的在使人行無義務之事，或妨害人行
    使權利，仍應逕依第302條第1項論罪，並無適用第304條第1
    項之餘地（最高法院29年度上字第3757號判例參照），本件
    被告綑綁告訴人甲○後，不僅有以拍立得相機強行拍攝甲○
    裸照之行為，同時亦有將甲○手機取走，將房間內電話線扯
    斷，並以膠帶黏住甲○嘴巴之行為，其目的均係為阻止甲○
    報警或求救，手段亦不外以強暴或脅迫方式為之，所侵害均
    為告訴人之自由法益，罪質相同，縱其目的在使人行無義務
    之事，或妨害人行使權利，依上開判例所示，強制罪部分應
    為私行拘禁罪之高度行為所吸收，逕依刑法第302條第1項之
    私行拘禁罪論處，不再論以刑法第304條第1項之強制罪，公
    訴人認被告尚涉犯刑法第304條第1項之強制罪，亦有誤會。
    原審予以論罪科刑，固非無見，惟查被告所為係刑法第302
    條第1項之私行拘禁罪，已如前述，原判決認係犯同條項之
    以非法方法剝奪人之行動自由罪，適用法律已有違誤。次查
    被告之犯罪時間係在95年7月1日之後，而依新增定自95年7
    月1日起施行之刑法施行法第1條之1，規定：「中華民國94
    年1 月7日刑法修正施行後，刑法分則編所定罰金之貨幣單
    位為新臺幣。94年1月7日刑法修正時，刑法分則編未修正之
    條文定有罰金者，自94年1月7日刑法修正施行後，就其所定
    數額提高為30倍。但72年6月26日至94年1月7日新增或修正
    之條文，就其所定數額提高為3倍」，是關於刑法分則罰金
    之倍數，該條規定已取代罰金罰鍰提高標準條例第1條前段
    之適用，原判決論結欄仍適用罰金罰鍰提高標準條例第1條
    前段，亦有可議。被告上訴意旨指摘原判決量刑過重，雖無
    理由，但原判決既有上述可議之處，應由本院將原判決予以
    撤銷改判。爰審酌被告係因不甘感情受挫下，一時失慮致犯
    本罪，犯後雖坦承犯罪，並已與告訴人達成民事和解（業經
    告訴人陳明在卷），然其以綑綁告訴人並拍攝裸照為手段，
    報復告訴人，使告訴人身心受創甚鉅，犯罪手段相當惡劣，
    再參以原審同意被告具保停止羈押時，曾命其遵守不得再對
    被害人、家屬之身體實施危害、恐嚇之行為，或其他身體或
    精神上不法侵害之行為，惟被告置若罔聞，違反上開命令規
    定，再度對告訴人實施妨害自由，足認被告犯後並無悔意，
    量刑自不宜過輕等一切情狀，量處被告如主文第2項所示之
    刑，以示懲儆。又扣案之上開童軍繩6條、立可拍相機1台及
    膠帶1捲等物，均係被告所有，且為供其犯罪所用之物，已
    據被告於原審陳明在卷（見原審卷第38頁），並依刑法第38
    條第1項第2款之規定宣告沒收。另扣案之上開告訴人甲○裸
    照5張，則係被告因犯罪所生之物，亦為被告所有，亦依同
    條項第3款之規定宣告沒收。
四、據上論結，應依刑事訴訟法第369條第1項前段、第364條、
    第299條第1項前段、刑法第302條第1項、第38條第1項第2款
    、第3款、刑法施行法第1條之1第1項、第2項，判決如主文
    。
本案經檢察官乙○○到庭執行職務。
中　　華　　民　　國　　96　　年　　1 　　月　　31　　日
            刑事第八庭  審判長法  官  羅  得  村
                              法  官  陳  宏  卿
                              法  官  劉  榮  服
上列正本證明與原本無異。
如不服本判決應於收受送達後十日內向本院提出上訴書狀，其未
敘述上訴之理由者並得於提起上訴後十日內向本院補提理由書（
均須按他造當事人之人數附繕本）。
                              書記官  周  巧  屏
中　　華　　民　　國　　96　　年　　1 　　月　　31　　日
附錄論罪之法條全文：
刑法第302條第1項：
私行拘禁或以其他非法方法，剝奪人之行動自由者，處5年以下
有期徒刑、拘役或3百元以下罰金。
